臺灣高等法院臺中分院刑事判決
110年度交上易字第1030號
上  訴  人  臺灣臺中地方檢察署檢察官
被      告  張守仁


選任辯護人  王元勳律師
            李怡欣律師
上列上訴人因被告過失傷害案件，不服臺灣臺中地方法院109年
度交易字第2178號中華民國110年11月2日第一審判決（起訴案號
：臺灣臺中地方檢察署109年度偵字第35395號），提起上訴，本
院判決如下：
    主  文
上訴駁回。
    理  由
一、公訴意旨略以：被告張守仁於民國109年1月3日下午，駕駛
    車牌號碼0000-00號自用小客車，沿臺中市中區民權路內側
    車道由建國路往綠川東街方向行駛，於當日下午3時10分許
    ，行經中區民權路30號前時，本應注意駕駛人駕駛汽車，應
    注意車前狀況及兩車併行之間隔，並隨時採取必要之安全措
    施，另變換車道時，應讓直行車先行，並注意安全距離以及
    應遵守道路交通標誌、標線、號誌之指示，且禁止變換車道
    線，用以禁止行車變換車道，而當時並無不能注意之情事，
    竟疏未注意及此，驟然跨越禁止變換車道線往右變換車道，
    且未注意車前狀況及保持安全距離，不慎撞及右前方由告訴
    人劉惠民所騎乘，並煞停在該處之車牌號碼000-0000號普通
    重型機車，致告訴人受有左側中指擦傷、左側膝部挫傷、左
    側腕部挫傷、右側手部挫傷、下背挫傷之傷害。因認被告涉
    犯刑法第284條前段之過失傷害罪嫌。
二、按犯罪事實應依證據認定之，無證據不得認定犯罪事實；不
    能證明被告犯罪者，應諭知無罪之判決，刑事訴訟法第154
    條第2項、第301條第1項前段分別定有明文。復事實之認定
    ，應憑證據，如未能發現相當證據，或證據不足以證明，自
    不能以推測或擬制之方法，為裁判基礎；又認定不利於被告
    之事實，須依積極證據，苟積極證據不足為不利於被告事實
    之認定時，即應為有利被告之認定，更不必有何有利之證據
    ；再認定犯罪事實，所憑之證據，雖不以直接證據為限，間
    接證據亦包括在內，然無論直接或間接證據，其為訴訟上之
    證明，須於通常一般之人均不致於有所懷疑，而得確信其為
    真實之程度者，始得據之為有罪之認定，倘其證明尚未達到
    此一程度，而有合理性懷疑之存在時，即無從為有罪之認定
    。再者，告訴人之告訴，本以使被告受刑事訴追為目的，告
    訴人之陳述如無瑕疵，且就其他方面調查又與事實相符，固
    足採為科刑之基礎，倘其陳述尚有瑕疵，則在未究明前，自
    不得遽採為論罪科刑之根據；而所謂無瑕疵，係指告訴人所
    為不利被告之陳述，與社會上一般生活經驗或卷存其他客觀
    事實並無矛盾而言；另所謂就其他方面調查認與事實相符，
    非僅以所援用之旁證足以證明被害結果為已足，尤須綜合一
    切積極佐證，除認定被告確為加害人之可能外，在推理上無
    從另為其他合理原因之假設，有一不合於此，即不能以告訴
    人之陳述作為論斷之證據。
三、公訴意旨認被告涉犯上開罪嫌，無非係以告訴人所為指訴、
    告訴人之衛生福利部臺中醫院診斷證明書、道路交通事故現
    場圖、道路交通事故調查表㈠、㈡、交通事故補充資料表、談
    話紀錄表、現場、車損及傷勢照片、臺中市政府警察局道路
    交通事故初步分析研判表、臺中市車輛行車事故鑑定委員會
    109年11月2日中市車鑑字第1090004326號函暨所附中市車鑑
    0000000案鑑定意見書及行車紀錄器光碟等為其主要論據。
四、訊據被告固坦承有於109年1月3日下午，駕駛車牌號碼0000-
    00號自用小客車，沿臺中市中區民權路內側車道由建國路往
    綠川東街方向行駛，行經中區民權路30號前時，告訴人騎乘
    之機車倒地等情，然堅詞否認有何過失傷害犯行，辯稱：當
    時並未撞到告訴人，是告訴人自己靠近其駕駛之車輛後，自
    行將騎乘之機車放倒，所受傷害與其無關等語；被告選任辯
    護人則為被告辯護稱：告訴人當日騎乘之機車並未因碰撞而
    倒地，且告訴人所受之傷勢與本件事故發生前所受傷勢相同
    ，顯見告訴人所受傷勢與本件事故無關，是被告確無本件過
    失傷害犯行等語。經查：
  ㈠被告駕駛之自用小客車有於上揭時地，與告訴人騎乘之普通
    重型機車發生碰撞一事，業據被告自承：雙方當時有輕輕碰
    到等語，有被告109年1月3日之臺中市政府警察局道路交通
    事故談話紀錄表1紙可證（見他卷51頁），且參以被告車輛
    出現在告訴人機車左後方後，告訴人之行車紀錄器鏡頭畫面
    震動，被告行車紀錄器畫面亦顯示告訴人機車出現在被告右
    前方處時，告訴人機車有瞬間震動搖晃之情形，有原審110
    年2月3日勘驗筆錄1份及擷圖共8張在卷可稽（見原審卷第44
    、55至60頁），顯見被告駕駛之車輛確有與告訴人騎乘之機
    車發生輕輕碰撞一事，應可認定。
  ㈡汽車行駛時，駕駛人應注意車前狀況及兩車併行之間隔，並
    隨時採取必要之安全措施，道路交通安全規則第94條第3項
    定有明文，被告為合格駕駛人，自無不知之理。而參以當時
    天候晴、日間自然光線，柏油路面乾燥無缺陷、無障礙物，
    視距亦屬良好，顯無不能注意之情事，有道路交通事故現場
    圖、道路交通事故調查報告表㈠、㈡各1紙附卷可佐（見他卷
    第45至49頁），被告於行進中，疏未注意告訴人機車業已騎
    乘至其右前方，並保持適當距離，因而與告訴人發生輕碰，
    肇致本件事故，對於本件事故發生應有未及注意之車前狀況
    而保持適當距離之過失無訛，且本件經檢察官送臺中市車輛
    行車事故鑑定委員會鑑定，鑑定意見亦同此見解，有該委員
    會109年11月2日中市車鑑字第1090004326號函暨所附臺中市
    車輛行車事故鑑定委員會中市車鑑0000000案鑑定意見書在
    卷可憑（見他卷第93至96頁），是此部分事實亦可認定。
　㈢告訴人雖主張其因本件事故而受有左側中指擦傷、左側膝部
    挫傷、左側腕部挫傷、右側手部挫傷、下背挫傷等傷勢，並
    提出衛生福利部臺中醫院之診斷證明書為憑（見他卷第21頁
    ）。然被告與告訴人發生碰撞後，告訴人之機車雖有震動搖
    晃，然告訴人及機車均未倒地，且告訴人當時雙手緊握機車
    龍頭，係其於碰撞後15秒，始自行將其騎乘之機車緩慢向右
    放倒等情，業據告訴人於警詢時陳稱：我沒有倒地，是因為
    失去支撐，將機車向右邊放倒在地上等語明確（見他字卷第
    52頁），並有原審勘驗筆錄及擷圖可證；觀諸被告車輛及告
    訴人機車之照片，均未見該等車輛外觀有何撞擊痕跡（見他
    字卷第61至71頁），足認當時二車撞擊時，撞擊力道甚微。
    則以案發後告訴人機車之擦撞位置、倒地情形和擦撞力道，
    告訴人所受之左側中指擦傷、左側膝部挫傷、左側腕部挫傷
    、右側手部挫傷、下背挫傷之傷害，是否係本件交通事故所
    致，尚非無疑。再者，告訴人於原審審理時，經檢察官詢問
    其傷勢係如何造成，僅證述：確實有撞到，然後撞了之後會
    往前，其的腳就往前撞一下，就會有不舒服等語（見原審卷
    第356頁）、經辯護人詢問本件事故發生前有無左側中指、
    膝部、腕部及手部挫傷等傷勢及就醫，僅答以：記不清楚、
    不知道等語（見原審卷第357至358頁）。是以，告訴人對於
    與被告發生碰撞後，在未倒地之情況下，如何肇致上揭傷勢
    之原因、經過及本件事故發生前曾受過何傷勢，均語焉不詳
    ，是其所述有避重就輕之嫌，尚難遽採。至告訴人於事發當
    日雖有拍攝相關傷勢照片數張（見他卷第69至71頁），然從
    該等照片難以明確辨識有何傷勢情形，亦無從據為被告不利
    之認定。準此，告訴人所受之上揭傷勢與本件事故是否具有
    因果關係，尚非無疑。
　㈣從而，被告雖有因未注意車前狀況等過失，而於上揭時地與
    告訴人發生碰撞，然告訴人所受傷勢尚難認與本件事故間具
    有因果關係，且亦無其他證據證明告訴人有因本件事故而產
    生其他傷害之結果，自難以告訴人前揭有瑕疵之指訴，遽為
    不利於被告之認定。
五、綜上所述，原審因而以告訴人提出之衛生福利部臺中醫院診
    斷證明書固可證明其受有該等傷勢，惟告訴人所描述受傷經
    過非無瑕疵可指，且傷勢亦與本件事故發生情況未盡吻合，
    難以此認定其所受傷勢為本件事故所致，自難遽認該等傷勢
    乃係被告之行為所造成，本件依檢察官所舉各項證據方法，
　　尚難證明被告有公訴意旨所指之過失傷害犯行，既不能證明
    被告犯罪，依前揭說明，自應為被告無罪之判決。經核並無
    不合，應予維持。
六、檢察官上訴意旨略以：被告既於上揭時地與告訴人發生本件
    車禍，告訴人旋於車禍發生後至醫院急診，經診斷受有如公
    訴意旨所示之傷勢，告訴人亦具狀陳明其因此事故造成腰及
    左手腕疼痛等傷害並前往急診就醫等情。是原審認告訴人所
    受之傷勢與本件車禍間不具因果關係，容有再予斟酌餘地等
    語。惟查：被告固與告訴人於上揭時地發生本件車禍，惟本
    件車禍僅係如何輕微碰撞、告訴人係如何於該碰撞後約15秒
    將始自行將其騎乘之機車緩慢向右放倒、被告車輛及告訴人
    機車如何未見有撞擊痕跡、現場照片如何難以明確辨識告訴
    人有何傷勢、告訴人關於本件傷勢、經過如何語焉不詳、以
    及告訴人診斷證明書上之傷勢如何與本件車禍之碰撞、倒地
    等事實未盡相符，自難遽以認定告訴人上開傷勢與本件事故
    具有因果關係等情，已據原審詳述如上，核其所為論敘與經
    驗、論理法則無違，並無違誤。檢察官上訴意旨所指之事項
    業經原審依卷內證據予以審認，既別無不利被告之積極明確
    事證下，檢察官仍執詞爭執，尚難遽採，是其上訴並無理由
    ，應予駁回。
據上論結，應依刑事訴訟法第368條，判決如主文。
本案經檢察官陳建文提起公訴，檢察官何建寬提起上訴，檢察官
謝名冠到庭執行職務。
中　　華　　民　　國　　111 　年　　1 　　月　　26　　日
        　　刑事第二庭    審判長法　官  何　志　通
　　　　　　　　　　　　　　    法　官  許  月  馨
　　　　　　　　　　　　　　　  法　官  吳  進  發    
以上正本證明與原本無異。     
不得上訴。
　　　　　　　　　　　　 　　　 書記官  洪  宛  渝 
　　　　　　　　　　　　　　　　
中　　華　　民　　國　　111 　年　　1 　　月　　26　　日